臺灣雲林地方法院民事裁定             100年度監宣字第81號
聲  請  人  陳瓊華
相  對  人  翁武勇
關  係  人  翁明月
上列聲請人聲請對相對人為監護宣告事件，本院裁定如下：
    主    文
宣告翁武勇（男、民國○○年○○月○○日生、國民身分證統一編號：
Ｚ000000000號）為受監護宣告之人。
選定陳瓊華（女、民國○○年○○月○○日生、國民身分證統一編號：
Ｚ000000000號）為受監護宣告人之監護人。
指定翁明月（女、民國○○年○○月○○日生、國民身分證統一編號：
Ｚ000000000號）為會同開具財產清冊之人。
聲請費用新臺幣壹仟元由受監護宣告之人負擔。
    理    由
一、聲請意旨略以：聲請人陳瓊華為相對人翁武勇之配偶。相對
    人於民國96年間，因車禍，雖送醫治療，不見起色，已達精
    神障礙或心智缺陷，致不能為意思表示或受意思表示，或不
    能辨識意思表示之效果，有戶籍謄本、診斷證明書可證。爰
    依民法第14條第1 項、民事訴訟法第597 條第1 項之規定，
    聲請對其為監護之宣告，並依民法第1111條之規定，指定聲
    請人為相對人之監護人，暨指定翁明月為會同開具財產清冊
    之人等語。
二、按對於因精神障礙或其他心智缺陷，致不能為意思表示或受
    意思表示，或不能辨識其意思表示之效果者，法院得因本人
    、配偶、四親等內之親屬、最近一年有同居事實之其他親屬
    、檢察官、主管機關或社會福利機構之聲請，為監護之宣告
    。受監護宣告之人應置監護人；法院為監護之宣告時，應依
    職權就配偶、四親等內之親屬、最近一年有同居事實之其他
    親屬、主管機關、社會福利機構或其他適當之人選定一人或
    數人為監護人，並同時指定會同開具財產清冊之人。
三、法院選定監護人時，應依受監護宣告之人之最佳利益，優先
    考量受監護宣告之人之意見，審酌一切情狀，並注意下列事
    項：(一)受監護宣告之人之身心狀態與生活及財產狀況。(二)受
    監護宣告之人與其配偶、子女或其他共同生活之人間之情感
    狀況。(三)監護人之職業、經歷、意見及其與受監護宣告之人
    之利害關係。(四)法人為監護人時，其事業之種類與內容，法
    人及其代表人與受監護宣告之人之利害關係，民法第14條第
    1 項、第1110條、第1111 條 、第1111條之1 分別定有明文
    。
四、經查，聲請人之上開主張，已據其提出戶籍謄本、身心障礙
    手冊影本、親屬系統表、同意書等件為證，參酌相對人經本
    院法官在鑑定人財團法人佛教慈濟醫院大林分院訊問結果，
    對其姓名、住居所之簡單問話，雖能陳述，惟對於車禍事件
    發生日期，記憶模糊，而鑑定人陳廣鵬醫師鑑定亦認為：病
    患於10年前出車禍，一開始是人格改變，比較衝動暴力，後
    來進入精神科療養院長期住院治療，因為整個認知及生活基
    本功能嚴重退化，不適合在精神科療養院，就轉到一般安養
    院，患者長期在本院治療，因失智所產生之心理跟行為症狀
    ，最後一次在100 年05月17日作認知功能評估，當時呈現的
    是嚴重的記憶減退，時間、地點的定向感不佳，可以認得人
    ，另外，也無判斷及解決問題，大、小便已到失禁狀態，評
    估結果達到重度失智，長期需要有人照顧，才能維持基本的
    生活功能，無法為意思表示等語。本院綜合上開資料，認聲
    請人聲請對相對人翁武勇為監護之宣告，為有理由，應予准
    許。
五、再者，聲請人為受監護宣告人之配偶，有戶籍謄本可參。本
    院審酌上情，並考量聲請人與受監護宣告人為夫妻關係，其
    並有意願擔任為受監護宣告人之監護人，由聲請人負責照顧
    ，應屬適任，由其擔任監護人，應符合受監護宣告人之最佳
    利益，爰依民法第1111條第1 項之規定，選定聲請人陳瓊華
    為受監護宣告人之監護人。另本院參酌關係人翁明月與受監
    護宣告人為父女關係，由其擔任為會同開具財產清冊之人，
    亦屬妥適，依上揭規定，並指定關係人翁明月為會同開具財
    產清冊之人。
六、依民事訴訟法第608條第1項，裁定如主文。
中    華    民    國   100    年    9     月    6     日
                        家事法庭法  官  林秋火
正本係照原本作成。
如不服本裁定關於選定監護人及指定會同開具財產清冊之人等部
分，應於送達後十日內向本院提出抗告狀，並繳納抗告費新臺幣
1,000 元；其餘關於宣告監護之部分，不得抗告。
中    華    民    國   100    年    9     月    6     日
                                書記官  林麗娟
附錄：
民法第1099條第1項：
監護開始時，監護人對於受監護人之財產，應依規定會同遺囑指
定、當地直轄市、縣（市）政府指派或法院指定之人，於二個月
內開具財產清冊，並陳報法院。